【裁判字號】    98,交聲,2058
【裁判日期】    980831
【裁判案由】    違反道路交通管理處罰條例聲明異議
【裁判全文】
臺灣臺北地方法院交通事件裁定        98年度交聲字第2058號
原處分機關  交通部公路總局臺北區監理所板橋監理站
異  議  人
即受處分人  甲○○
上列異議人即受處分人因違反道路交通管理處罰條例案件，對於
交通部公路總局臺北區監理所板橋監理站中華民國九十八年六月
三日所為之處分（原處分案號：板監裁字第裁四一─ＣＵ000
0000號），聲明異議，本院裁定如下：
    主  文
原處分撤銷。
甲○○不罰。
    理  由
一、原處分意旨略以：本件異議人即受處分人（下稱受處分人）
    甲○○所有車牌號碼ＤＱＤ─一一六號輕型機車，於民國九
    十八年二月十八日上午八時五十分許，停放在臺北縣新店市
    ○○路○段六八號前禁止臨時停車之處所，由臺北縣政府警
    察局新店分局員警以拍照方式採證後，以受處分人有違反道
    路交通管理處罰條例第五十六條第一項第一款規定之行為掣
    單舉發，嗣將前開舉發通知單送達於受處分人，經受處分人
    於舉發通知單所載應到案日期前向原處分機關提出申訴，原
    處分機關認受處分人確有前開違規行為，乃以「在禁止臨時
    停車處所停車」之違規事實，依道路交通管理處罰條例第五
    十六條第一項第一款及道路交通管理事件統一裁罰基準表等
    規定，於九十八年六月三日以板監裁字第裁四一─ＣＵ00
    00000號裁決書裁處受處分人罰鍰新臺幣（下同）六百
    元。
二、聲明異議意旨略以：本人是居住在安和路三段六八號大樓之
    住戶，因為晚歸下班，停車不易，常將機車停於七十號門前
    ，因此和鄰居常起衝突，鄰居常將我的機車移至六八號大樓
    大門口前。九十八年二月十八日上午八時五十分前，我的機
    車並非停於六八號前，我的機車是遭人移至該處，是原處分
    顯有違誤，應予撤銷云云。
三、按法院受理交通事件，準用刑事訴訟法之規定，道路交通管
    理處罰條例第八十九條前段定有明文，認定犯罪事實所憑之
    證據，雖不以直接證據為限，間接證據亦包括在內，然而無
    論直接證據或間接證據，其為訴訟上之證明，須於通常一般
    之人均不致有所懷疑，而得確信其為真實之程度者，始得據
    為有罪之認定，倘其證明尚未達到此一程度，而有合理之懷
    疑存在而無從使事實審法院得有罪之確信時，即應由法院為
    諭知被告無罪之判決，最高法院著有七十六年臺上字第四九
    八六號判例可參，揆諸前開說明，法院於審理行為人違反道
    路交通管理處罰條例案件，當踐行完畢調查證據之程序後，
    為事實之認定時，如就原處分機關所認定之行為人違規之事
    實仍有合理之訴訟上懷疑，而無法確信行為人確有該當於道
    路交通管理處罰條例各該處罰條文之構成要件事實時，此際
    即應依訴訟上之待證事實「倘有懷疑，則從被告之利益作解
    釋」之證據法則，作對受處分人有利之認定。
四、經查：
  (一)受處分人甲○○所有車牌號碼ＤＱＤ─一一六號輕型機車，
    於九十八年二月十八日上午八時五十分許，停放在臺北縣新
    店市○○路○段六八號前禁止臨時停車之處所，由臺北縣政
    府警察局新店分局員警以拍照方式採證後掣單舉發，受處分
    人向原處分機關提出申訴，原處分機關認受處分人確有前開
    違規行為，乃以「在禁止臨時停車處所停車」之違規事實，
    依道路交通管理處罰條例第五十六條第一項第一款及道路交
    通管理事件統一裁罰基準表等規定，裁處受處分人罰鍰六百
    元等情，為受處分人所不否認，並有交通部公路總局臺北區
    監理所板橋監理站板監裁字裁四一─ＣＵ0000000號
    裁決書、臺北縣政府警察局北縣警交大字第ＣＵ00000
    00號舉發違反道路交通管理事件通知單及採證照片等件在
    卷可查，堪信為真實。
  (二)證人即歐鄉Ａ、Ｂ棟社區管理員乙○○於本院調查時具結證
    稱：我在臺北縣新店市○○路○段六八號的歐鄉社區擔任管
    理員，工作地點在大樓大門口左手邊的小房間，九十八年二
    月十八日我的工作時間是從早上六點到下午六點，因為受處
    分人晚上大約凌晨一、二點才回來，會把機車停在隔壁的水
    電行，當日早上六點我上班的時候，受處分人的機車還停在
    水電行前面，後來在上午八時五十分時機車被移到舉發地點
    ，警察有過來舉發違規，我就打對講機通知受處分人，受處
    分人當時在睡覺，我沒有注意看到是何人將車子移置該處，
    但確定不是受處分人自己下來移車等語綦詳（本院卷第二八
    頁反面至第二九頁參照），且經本院函請歐鄉社區管理委員
    會提舉發當日管理員之值班名冊，該日上午六時至下午六時
    確係證人乙○○擔任管理員，有歐鄉Ａ、Ｂ棟社區管理委員
    會九十八年八月五日北縣店歐鄉字第○九八○○○○八○五
    一號函暨所附值勤表在卷可稽，足認證人乙○○確係舉發當
    時之值班管理員，其上班時目睹受處分人之機車尚停放在機
    車行前，並未看到受處分人將其機車違規停放在舉發地點等
    節明確。是本件受處分人是否有將其所有之機車停放於違規
    地點內，即屬有疑，本件即不能排除他人未經受處分人同意
    而移置該機車在舉發地點內，自應作對受處分人有利之認定
    。
五、綜上所述，本件尚無證據足認受處分人有在禁止臨時停車處
    所停車之違規行為，原處分機關未予詳查，遽對受處分人為
    前開裁決，於法即有未合。本件異議為有理由，爰將原處分
    撤銷，並改諭知受處分人不罰。
據上論斷，應依道路交通案件處理辦法第二十條，裁定如主文。
中    華    民    國    98    年    8     月    31    日
                  交通法庭    法  官  徐淑芬
以上證明正本與原本無異。
如不服本裁定，應於送達後五日內，向本院提出抗告狀。
                              書記官  劉郅享
中    華    民    國    98    年    8     月    31    日


司法院資訊處製作；財團法人民間司法改革基金會備份。
